【裁判字號】    98,抗,18
【裁判日期】    981009
【裁判案由】    本票裁定
【裁判全文】
臺灣基隆地方法院民事裁定                98年度抗字第18號
抗  告  人  丙○○
            新裕發汽車貨運股份有限公司
            慶億交通企業有限公司
上二人共同
法定代理人  乙○○
相  對  人  甲○○
上列當事人間聲請本票裁定事件，抗告人對於民國98年7月30日
本院98年度司票字第368號裁定提起抗告，本院裁定如下：
    主  文
抗告駁回。
抗告程序費用新臺幣壹仟元由抗告人負擔。
    理  由
一、按執票人向本票發票人行使追索權時，得聲請法院裁定後強
    制執行，票據法第 123條定有明文。再本票執票人依上揭規
    定，聲請法院裁定許可對發票人強制執行係屬非訟事件，此
    項聲請之裁定及抗告法院之裁定，僅依非訟事件程序，以審
    查強制執行許可與否，並無確定實體上法律關係存否之效力
    ，如發票人就票據債務之存否有爭議時，應由發票人提起確
    認之訴，以資解決，最高法院56年台抗字第 714號、57年台
    抗字第76條判例可資參照。準此，本票執票人聲請法院裁定
    許可對發票人強制執行，法院僅須就本票形式上之要件是否
    具備予以審查是否許可強制執行即為已足，如發票人就票據
    關係有爭執時，除從票據外觀即得解決外，仍應由發票人提
    起確認之訴，以資解決。
二、本件抗告意旨略以：98年5月4日抗告人丙○○向相對人借款
    新臺幣（下同）50萬元，相對人並要求丙○○開立支票 3張
    及如附表所示編號1之本票1紙作為抵押保證，雙方約定丙○
    ○應於同年6月3日還款，所簽立之借據、本票及支票等，待
    清償完畢時相對人同意如數歸還丙○○，惟相對人僅付款40
    萬元，並告知借款利息從所借本金先行扣除，至利息多寡，
    待支票兌現時再核算。嗣丙○○於同年月2日及3日分別匯款
    10 萬元及30萬元予相對人，至此欠款已全數清償無誤，詎
    相對人拒不歸還丙○○當初開立之票據及借據，並以前揭票
    據及借據皆已到期為由，要求丙○○重新開立，抗告人丙○
    ○遂於同年月8日再依相對人之意開立支票3張及如附表所示
    編號2之本票，惟迄今相對人仍未歸還前揭票據及借據。故
    相對人之聲請顯無理由，為此提起本件抗告，請求廢棄原裁
    定等語。
三、經查，相對人主張其執有抗告人簽發之系爭本票，並免除作
    成拒絕證書，詎到期後經提示未獲付款乙情，業據提出系爭
    本票二紙為證，是系爭本票既已依票據法規定記載法定應記
    載事項，即為有效之票據，原裁定依系爭本票所載發票人為
    抗告人，並准對抗告人為強制執行，並無不合。至抗告人主
    張系爭本票原因關係之金額業已清償，此係針對票據原因關
    係加以爭執之事項，屬實體法上之爭執，非經調查審理無從
    認定，自應由抗告人另提起民事訴訟以資解決，要非本件非
    訟程序所能加以審究。從而，抗告意旨指摘原裁定不當，求
    予廢棄，即無理由，應予駁回。
四、據上論結，本件抗告為無理由，依非訟事件法第46條、第21
    條第2項，民事訴訟法第495條之1第1項、第449條第1項、第
    95條、第78條，裁定如主文。
中    華    民    國    98    年    10    月    9     日
                        審判長法  官  蔡聰明
                              法  官  王翠芬
                              法  官  林玉珮
以上正本證明與原本無異。
本裁定除以適用法規顯有錯誤為理由，並經本院許可外，不得再
抗告。
如提起再抗告，應於收受送達後10日內向本院提出再抗告狀，並
繳納再抗告費新台幣1000元。
中    華    民    國    98    年    10    月    9    日
                              書記官  洪福基
┌────────────────────────────────────────────┐
│本票附表：至清償日止利息按週年利率百分之六計算                          98年度抗字第18號│
├──┬───────┬──────┬───────┬───────┬───────┬──┤
│編號│  發  票  日  │  票面金額  │  到  期  日  │  利息起算日  │本  票  號  碼│備考│
│    │              │  (新台幣)  │              │ (至清償日止) │              │    │
├──┼───────┼──────┼───────┼───────┼───────┼──┤
│001 │98年5月4日    │500,000元   │98年6月3日    │98年6月4日    │CR0000000     │    │
├──┼───────┼──────┼───────┼───────┼───────┼──┤
│002 │98年6月8日    │500,000元   │98年7月7日    │98年7月8日    │CR0000000     │    │
└──┴───────┴──────┴───────┴───────┴───────┴──┘


司法院資訊處製作；財團法人民間司法改革基金會備份。
